臺灣高等法院刑事裁定　　　　　　　　 96年度聲再字第267號
再審聲請人
即受判決人　甲○○
上列再審聲請人因詐欺案件，對於本院60年度上訴字第2076號，
中華民國60年12月9日第二審確定判決，聲請再審，本院裁定如
下：
    主  文
再審之聲請駁回。
    理  由
一、聲請再審意旨略以：臺灣高等法院60年度上訴字第2076號刑
    事判決，將被告對李張春解釋案情時所說之依據戡亂時期肅
    清煙毒條例第11條所定之減刑法條之「11」編造為11萬元之
    數碼，當作被告向李張春要索之價金。依官方所編之故事，
    陳本是唯一的證人，其第一次於60年6月24日上午9時及第二
    次於同年8月27日均到庭證稱被告並未說11萬元之事，第三
    次於同年9月7日上午9時卻證稱有聽到被告說11萬元之事，
    且沒看到委任契約，並於檢察官問為何與之前供述不同時稱
    ：因為6月24日晚上10時許，被告打電話對其說：「到法院
    不要說11萬元的事，假使說了，我會告你，你是要判罪的」
    。惟陳本既在6月24日第一次偵查庭稱被告沒有說11萬元之
    事，被告何需於當天晚間打電話給陳本。原判決為要誣害被
    告，強要陳本說沒有看到委任契約，並將沒有偽證之陳本判
    成偽證罪，而將原本無罪之陳本掛上一面免刑之前科，實無
    天良。按原判決所憑之證言，已證明其為虛偽者其有罪判決
    確定後，為受判決人之利益，得聲請再審，為刑事訴訟法第
    420條第1項第2款定有明文。同條第2項規定，前項第1款至
    第3款及第5款之證明，以經判決確定或其刑事訴訟不能開始
    或續行非因證據不足者為限，得聲請再審。因證人陳本於本
    案判決後行方不明，近悉其已於65年9月15日死亡，有戶籍
    謄本可據，足認其刑事訴訟不能開始非因證據不足云云。
二、按刑事訴訟法第413條第1項第2款之再審條件，其原判決所
    憑之證言，除已經確定判決證明為虛偽者外，必須有相當證
    據，足以證明其為虛偽，始屬相符，此觀於同條第2項後段
    所載其刑事訴訟不能開始或續行，非因證據不足者之文義而
    自明，至原判決所憑之證言，如因該證人死亡以致偽證案件
    之刑事訴訟不能開始或續行時，亦不能引用原判決法院所已
    捨棄不採之其他相反供證，為該證言虛偽之證明方法，蓋原
    法院對於證據之憑信力，依法得以自由心證而為判斷，自不
    容更就其已審酌不採之證據，執為再審原因，致與法院得以
    自由心證判斷證據力之法例有所違背（最高法院25年抗字第
    292號判例參照）。查本件聲請人主張證人陳本第三次所為
    之證言為虛偽，雖證人陳本已於65年9月15日死亡，惟證人
    之陳述有部分前後不符，或相互間有所歧異時，究竟何者為
    可採，法院仍得本其自由心證予以斟酌，非謂一有不符或矛
    盾，即應認其全部均為不可採信，尤其原判決認定被告犯行
    係以被害人李張春之指述與證人邱李招治、胡友愛、李宜斌
    等人之證述為主要依據，而就證人陳本前後不一之供述已為
    取捨，是依前揭說明，自不得以原審法院已審酌不採之證據
    ，即證人陳本於第一次及第二次之證述為再審之原因。故聲
    請人
    本件再審之聲請，於法未合，應予駁回。
據上論結，應依刑事訴訟法第434條第1項，裁定如主文。
中　　華　　民　　國　　96　　年　　7 　　月　　19　　日
　　　　　　　　　刑事第十五庭審判長法　官  吳昭瑩
　　　　　　　　　　　　　　　　　  法　官  李釱任
　　　　　　　　　　　　　　　　　  法　官　蘇隆惠
以上正本證明與原本無異。
不得抗告。
                                    書記官  吳玉華
中　　華　　民　　國　　96　　年　　7 　　月　　20　　日
